【裁判字號】    98,交上訴,95
【裁判日期】    980623
【裁判案由】    公共危險等
【裁判全文】
臺灣高等法院臺南分院刑事判決        98年度交上訴字第95號
上  訴  人  臺灣臺南地方法院檢察署檢察官
上  訴  人
即  被  告  甲○○○○○○
選任辯護人  彭大勇律師
選任辯護人  林士龍律師
上列上訴人因被告公共危險等案件，不服臺灣臺南地方法院97年
度交訴字第96號中華民國97年11月27日第一審判決（起訴案號：
臺灣臺南地方法院檢察署97年度偵字第11310號），提起上訴，
本院判決如下：
    主  文
原判決撤銷。
丁○○無罪。
    理  由
一、公訴意旨略以：被告丁○○於民國（下同）九十七年六月二
    十八日上午九時四十八分，駕駛車牌號碼2323─ＪＸ號自用
    小客車，沿台南縣山上鄉明和村南一四０線由西往東方向行
    駛，行至一四０線與一七八線二四．五公里處路口時，原應
    注意駕駛汽車應遵守道路交通號誌之指示，行經有燈光號誌
    管制之交岔路口亦不得闖紅燈，且依當時之情形，無不能注
    意之情事，然疏未注意及此，貿然闖越紅燈，與適時沿一七
    八線由北往南方向行駛，由乙○○○所騎乘之車牌號碼ＡＱ
    Ｅ─277號重型機車發生擦撞，致乙○○○受有頭部外傷併
    蜘蛛膜下腔出血、腦挫傷、左側硬腦膜下出血、右頭皮撕裂
    傷與驅幹肢體多處擦傷之傷害。丁○○於肇事後，明知乙○○○已受傷，竟基於肇事逃逸之犯意，即駕車駛離二００公
    尺，後雖折返現場，仍未下車施與救助，亦未留下其姓名及
    聯絡方式，復再度駕車駛離，嗣經警循線調閱路口監視器循
    線查獲，始查上情。因認被告涉有刑法第二百八十四條第一
    項前段之過失傷害及同法第一百八十五條之四肇事逃逸罪嫌
    云云。
二、按犯罪事實應依證據認定之，無證據不得認定犯罪事實；又
    不能證明被告犯罪者，應諭知無罪之判決，刑事訴訟法第一
    百五十四條第二項、第三百零一條第一項分別定有明文；且
    認定不利於被告之事實，須依積極證據，苟積極證據不足為
    不利於被告事實之認定時，即應為有利於被告之認定，更不
    必有何有利之證據（最高法院30年上字第816號判例參照）
    ；而認定犯罪事實所憑之證據，雖不以直接證據為限，間接
    證據亦包括在內；然而無論直接或間接證據，其為訴訟上之
    證明，須於通常一般之人均不致有所懷疑，而得確信其為真
    實之程度者，始得據為有罪之認定，倘其證明尚未達到此一
    程度，而有合理之懷疑存在時，基於無罪推定之原則，即應
    為無罪之判決（最高法院76年台上字第4976號判例參照）。
三、本件檢察官認被告涉有上開罪嫌，主要係以被告於警、偵訊
    之自白、告訴人乙○○○之指訴及證人陳志豐於警詢時之證
    詞為據。訊之被告丁○○於本院審理時堅決否認有為上開犯
    行，辯稱：當初我在家裡睡覺，丙○○叫醒我，叫我頂替他
    ，他說他會負責一切，但事後他沒有拿錢出來，我認為我有
    受騙的感覺等語。
四、經查：丙○○係九十六年六月二十八日早上，在台南縣新市
    鄉大營村，向鄭霑嬪借用車號2323─ＪＸ自用小客車，欲前
    往購買ＣＤ，途中，於上開時、地，與被害人乙○○○發生
    車禍，致乙○○○受有傷害，並未下車救治，即駕車逃逸，
    後因丙○○無駕駛執照，怕加重其刑，於肇事後至被告丁○○家中拜託被告出面替其頂罪，並保證會負擔本件車禍之賠
    償事宜，被告始答應為丙○○出面頂罪等情，業據證人丙○○於本院審理時證述在卷。另該自用小客車，確係證人丙○○向鄭霑嬪所借用，亦據鄭霑嬪於本院審理時證述屬實。據
    上，可知被告上開所辯，應係屬實，本件車禍駕駛車號2323
    ─ＪＸ自用小客車肇事逃逸之人，應係證人丙○○，而非被
    告丁○○。
五、綜上所述，本件駕車肇事逃逸之人既係丙○○，而非被告，
    自難認被告涉有上開犯行，應對被告為無罪之諭知。
六、原審以被告罪證明確，因予論罪科刑固非無見，惟查：本案
    並非被告所犯，已如上述，原審對被告為有罪之認定，即有
    未洽。檢察官上訴意旨以被告未與被害人達成和解等語，認
    原判決量刑過輕云云，指摘原判決不當，依上所述，為無理
    由。被告上訴意旨以其非駕駛上開自用小客車肇事逃逸之人
    ，其係為其友人丙○○頂罪等語，指摘原判決不當，則有理
    由，自應由本院將原判決撤銷改判無罪，以免冤抑。
七、本案被告雖經合法傳喚並未到庭，惟本院認被告應為無罪之
    判決，依刑事訴訟法第三百六十四條、第三百零六條之規定
    ，自得不待被告陳述逕行判決。另被告丁○○涉有頂替罪嫌
    ，及證人丙○○涉有刑法第二百八十四條第一項前段之過失
    傷害及同法第一百八十五條之四肇事逃逸罪嫌，應由檢察官
    另行偵辦。
據上論斷，應依刑事訴訟法第三百六十九條第一項前段、第三百
六十四條、第三百零一條第一項、第三百零六條，判決如主文。
本案經檢察官蘇南桓到庭執行職務。
中    華    民    國    98    年    6     月    23    日
                  刑事第二庭    審判長法  官    葉居正
                                      法  官    洪碧雀
                                      法  官    吳勇輝
以上正本證明與原本無異。
公共危險罪部分，檢察官如不服本判決應於收受本判決後十日內
向本院提出上訴書，其未敘述上訴理由者並得於提起上訴後十日
內向本院補提理由書。
其他部分不得上訴。
本件被告不得上訴。
                                      書記官    李良倩
中    華    民    國    98    年    6     月    23    日


司法院資訊處製作；財團法人民間司法改革基金會備份。
